【裁判字號】    92,訴,261
【裁判日期】    921014
【裁判案由】    偽造貨幣
【裁判全文】
ZO灣板橋地方法院刑事判決                          九十二年度訴字第二六一號
    公  訴  人  臺灣板橋地方法院檢察署檢察官
    被      告  丙○○
    選任辯護人  周德壎律師
右列被告因偽造貨幣案件，經檢察官提起公訴（九十一年度偵字第一七八○二號），
乙○判決如左：
    主  文
丙○○共同行使偽造之通用紙幣，未遂，處有期徒刑貳年。扣案偽造之面額新臺幣壹
仟元通用紙幣壹拾捌張均沒收。
    事  實
一、丙○○明知不詳真實姓名年籍綽號「小義」之成年男子所持有面額新台幣（下同
    ）一千元紙鈔十八張（編號ＪＬ三七八二三四ＺＡ、ＪＬ三七八九五二ＺＡ、Ｊ
    Ｌ三八七九七六ＺＡ各有三張，編號ＪＬ三五七三九一ＺＡ、ＪＬ三五七八二三
    ＺＡ、ＪＬ三四五六五五ＺＡ各有二張，另尚有編號ＪＬ三四五三九八ＺＡ、Ｊ
    Ｌ三五四二三ＺＡ、ＪＬ三五八五二六ＺＡ各一張）係屬偽造，竟與其基於共
    同行使偽造貨幣之犯意聯絡，相約由丙○○持之作為共同向甲○○購買網路天堂
    遊戲「天幣」之用，於民國九十一年九月十日十九時許，在臺北市○○區○○路
    二八號「聖保羅」網咖店，由「小義」交付前開十八張偽造之千元紙鈔予丙○○
    後，丙○○即於同日二十一時許，在臺北縣永和市○○路一號前，持之向甲
    ○○行使欲購買「天幣」一千四百萬元，惟甲○○於收受上開紙鈔後，發現該紙
    鈔係經偽造，進而與丙○○發生爭執，適為巡邏員警經過，趨前詢問狀況，始查
    悉上情，致未能得逞，並扣得前開偽造之千元紙鈔十八張。
二、案經臺北縣政府警察局永和分局報請臺灣板橋地方法院檢察署檢察官偵查起訴。
    理  由
一、訊據被告丙○○固坦承在上開時地持十八張千元紙鈔向甲○○購買網路天堂遊戲
    之「天幣」，然矢口否認有何上開犯行，辯稱：該十八張千元紙鈔係不詳姓名年
    籍綽號為「小義」之男子，交付予伊作為向他人購買「天幣」之用，而代價是要
    分給伊五百萬元天幣使用，收受當時他在伊面前數了十八張，因當時人多又是晚
    上七點多，伊收了就放進褲袋，伊不知道該十八張千元大鈔是偽鈔，否則伊不可
    能再進超商去驗真偽云云。惟查，右揭事實，業據證人甲○○在警詢時證述綦詳
    ，其證稱：被告共持十八張千元紙鈔欲向伊購買一千四百萬天幣，當其將紙鈔交
    給伊時，伊發現是偽鈔，而與之發生爭執，經警方巡邏經過而當場查獲被告持有
    偽鈔十八張，伊先係以000000000號與買主聯繫，雙方約在新莊市交
    易，再以電話聯絡，聯絡後他就叫伊撥打九一三一三四九號跟一名叫阿義
    的人聯絡，經聯繫後相約在永和市○○路一號前交易，被告欲以一萬八千元
    購買天幣一千四百萬等語，且扣案之千元紙幣十八張，經乙○當庭勘驗結果，發
    現均紙質粗糙，無浮水印，且其中編號ＪＬ三七八二三四ＺＡ、ＪＬ三七八九五
    二ＺＡ、ＪＬ三八七九七六ＺＡ均各有三張，而編號ＪＬ三五七三九一ＺＡ、Ｊ
    Ｌ三五七八二三ＺＡ、ＪＬ三四五六五五ＺＡ均各有二張，號碼重覆者已占十五
    張，稍加辯識即知與真鈔有異，並有卷附臺灣銀行永和分行鑑定報告書可參及偽
    造之千元紙鈔十八張扣案足資佐證。而徵諸常情，被告在向「小義」拿取時縱未
    加以檢視，然在甲○○認定係偽鈔而不願收受時，其稍加檢視即可發現與真鈔有
    極大之差異，且依其所述，其與甲○○既一同去超商驗鈔，更可確信係屬偽鈔無
    訛，而該等紙鈔既僅係「小義」所交付，且其事先毫不知情，在察覺係偽鈔時，
    其自可告知甲○○該等紙鈔係「小義」所交付，其僅以代為跑腿，與其無關，並
    立即報警處理，何需由其與甲○○一再為爭執，是被告辯稱其先前亦不知「小義
    」所交付者係屬偽鈔，誠屬可疑。又經乙○調閱被告所使用之行動電話門號九
    一三一三四九號於九十一年九月十日之雙向通聯紀錄，並參酌被告之供述、
    證人戊○、甲○○之證述及辯護人之辯護意旬，可知「小義」之行動電話號碼應
    係000000000，甲○○則係以000000000號電話與被告聯
    絡，而觀諸通聯紀錄，在甲○○於九十一年九月十日二十時一分五十一秒發話予
    被告時，依被告供述係詢問其是否抵達，而當時被告基地台位置係在台北縣中和
    市○○路三三六號，顯見被告約於當日八時抵達約定地點智光商職。又被告在乙
    ○審理時先係供稱：交易時小義有打電話給伊，伊有告訴他交易失敗，伊當時沒
    有想到要告訴警察小義有打電話給伊，小義電話沒有留給伊，伊當時沒有想到要
    留電話云云，嗣又改稱：因為小義與甲○○要在網路上直接交易，甲○○並沒有
    把天幣給小義，小義才打給伊說交易失敗云云，而在乙○訊之在通話時為何未質
    疑小義為何交付偽鈔，其竟謂：伊未發現云云，惟觀諸上開通聯紀錄，被告在與
    甲○○正在進行交易時，係由被告於同日二十時三十八分十五秒主動撥打00
    0000000號與「小義」通話，通話時間高達五十八秒，嗣「小義」又回撥
    電話予被告，通話時間亦達五十一秒，是被告辯稱不知「小義」之聯絡電話，忘
    記告知警察「小義」有與之聯絡云云，要屬迴護、卸責之詞，委不足採。再參以
    被告既供述網路天堂遊戲「天幣」之買賣是由「小義」與甲○○各自連線後直接
    交易云云，而上開紙鈔係屬偽幣既已遭甲○○發現，且被告稍加檢視亦可發覺，
    其亦非不知「小義」之聯繫電話，已如上述，況其在與「小義」通話時，尚未為
    警方查獲，嗣「小義」亦不可能知悉被告遭巡邏警網查獲一事，則被告若確屬不
    知情，自應告知警方「小義」之聯絡電話，再配合「小義」與甲○○網路遊戲交
    易之特性，使警方得以查得「小義」所使用電腦之位址所在，而一舉查獲「小義
    」，然被告在警詢時竟一再辯稱不知「小義」之聯絡方式云云，錯失查獲「小義
    」之最佳時機，殊與常理有違，自難採信。又查，經乙○向台灣大哥大股份有限
    公司調取上開000000000號門號於九十一年九月十日之用戶資料，經
    查明該名用戶為丁○○，而證人丁○○在乙○審理時證稱：其不認識被告及「小
    義」，該支電話已弄丟很久等語，辯護人雖辯以該支電話因係他人電話，「小義
    」認為不適將電話號告訴被告或戊○、甲○○云云，惟被告並非不知「小義」之
    電話號碼，已如前述，且被告與「小義」於九十一年九月一、二日亦有以上開門
    號互為聯絡，再按諸常情，一般人在他人告知電話號碼後並不會因此去向電信公
    司查詢是否即係該支電話之租用人，且租用人與實際使用人不相符合者，亦所在
    多有，是既係「小義」本人與甲○○為「天幣」之交易，何以需使用被告之電話
    號碼與甲○○接洽，堪認被告前開所辯失實，不足採信。是本件事證明確，被告
    前開犯行洵堪認定，應予依法論科。
二、查被告持前開偽造之千元紙幣十八張向甲○○購買網路天堂遊戲之「天幣」時，
    為甲○○視破而不遂，並經警查獲，核係犯刑法第一百九十六條第三項、第一項
    之行使偽造通用紙幣未遂罪。被告與不詳真實姓名綽號「小義」之成年男子間，
    係基於共同犯罪意思之聯絡，而推由其中一人下手實施，應論以共同正犯。公訴
    意旨認被告所為係屬既遂犯，並漏未認定被告與「小義」係屬共同正犯，容有誤
    會，附此敘明。又被告行使偽造之通用紙幣，因被發現係偽造之通用紙幣而未能
    達到付款之目的，顯係已著手於行使偽造之通用紙幣之犯罪行為之實行而不遂，
    為未遂犯，應依刑法第二十六條前段之規定減輕其刑。再被告行使偽造之通用紙
    幣以詐取財物，因行使偽造之通用紙幣本身之行為即含有詐欺取財之性質，故不
    另論詐欺取財罪。爰審酌被告年輕力壯，竟意圖不勞而獲而行使偽鈔，侵害國家
    社會經濟結構及貨幣流通之正確性、且未坦承犯行，顯見尚無悔意等一切情狀，
    量處如主文所示之刑，以示懲儆。扣案之偽造千元紙鈔十八張，為偽造之通用紙
    幣，不問屬犯人與否，應依刑法第二百條之規定宣告沒收。
據上論斷，應依刑事訴訟法第二百九十九條第一項前段，刑法第二十八條、第一百九
十六條第三項、第一項、第二十六條、第二百條，罰金罰鍰提高標準條例第一條前段
，判決如主文。
本案經檢察官魏正杰到庭執行職務。
中      華      民      國    九十二    年      十      月     十四     日
                                      臺灣板橋地方法院刑事第六庭
                                          法  官  王  士  珮
右正本證明與原本無異。
如不服本判決，應於判決送達後十日內，向乙○提出上訴狀。
                                          書記官  程  欣  怡
中      華      民      國    九十二    年      十      月     十四     日
附錄本案論罪科刑法條全文：
刑法第一百九十六條
行使偽造、變造之通用貨幣、紙幣、銀行券或意圖供行使之用而收集或交付於人者，
處三年以上十年以下有期徒刑，得併科五千元以下罰金。
收受後方知為偽造、變造之通用貨幣、紙幣、銀行券，而仍行使或意圖供行使之用而
交付於人者，處五百元以下罰金。
第一項之未遂犯罰之。


司法院資訊處製作；財團法人民間司法改革基金會備份。
